臺灣新北地方法院民事裁定
111年度輔宣字第40號
聲  請  人  江秀玲 

相  對  人  江蔡美娟
上列聲請人聲請輔助宣告事件，本院裁定如下：
    主      文
一、宣告江蔡美娟（女，民國00年0月0日生，國民身分證統一編
    號：Z000000000號）為受輔助宣告之人。
二、選定江秀玲（女，民國00年00月00日生，國民身分證統一編
    號：Z000000000號）為受輔助宣告之人之輔助人。
三、程序費用由受輔助宣告之人江蔡美娟負擔。
    理      由
一、聲請意旨略以：聲請人為相對人之女，相對人患有輕度失智
    症，致其為意思表示或受意思表示，或辨識其意思表示效果
    之能力顯有不足，已達受輔助宣告之程度，爰依民法第15條
    之1第1項及家事事件法第177條以下之規定，聲請宣告相對
    人江蔡美娟為受輔助宣告之人，選定聲請人江秀玲為受輔助
    宣告人之輔助人等語。
二、本院之判斷：
㈠、相對人江蔡美娟應受輔助之宣告：
  ⒈按對於因精神障礙或其他心智缺陷，致其為意思表示或受意
    思表示，或辨識其意思表示效果之能力，顯有不足者，法院
    得因本人、配偶、四親等內之親屬、最近一年有同居事實之
    其他親屬、檢察官、主管機關或社會福利機構之聲請，為輔
    助之宣告，民法第15條之1定有明文。
  ⒉查聲請人主張之前開事實，業據其提出之同意書、親屬系統
    表、戶籍謄本、診斷證明書等件為證（見本院卷第21至29頁
    ）。而相對人經鑑定結果認為：江蔡美娟之臨床診斷為一、
    雙側前額葉腦挫傷合併認知功能退化和疑似失智症狀，二、
    疑似憂鬱症病史。推定江蔡美娟為意思表示或受意思表示，
    或辨識其意思表示效果之能力已達明顯缺損，建議為輔助宣
    告等情，此有亞東紀念醫院潘怡如醫師出具之精神鑑定報告
    書附卷為憑（見本院卷第49至53頁），堪認相對人為意思表
    示或受意思表示，或辨識其意思表示效果之能力顯有不足，
    是聲請人聲請對相對人為輔助之宣告，為有理由，應予准許
    。。
㈡、選定聲請人江秀玲為相對人之輔助人：
  ⒈按受輔助宣告之人，應置輔助人，民法第15條之1第1項、第1
    113條之1第1項分別定有明文。次按民法第1113條之1第2項
    準用同法第1111條之1規定，法院選定輔助人時，應依受輔
    助宣告之人之最佳利益，優先考量受輔助宣告之人之意見，
    審酌一切情狀，並注意下列事項：(一)受輔助宣告之人之身
    心狀態與生活及財產狀況。(二)受輔助宣告之人與其配偶、
    子女或其他共同生活之人間之情感狀況。(三)輔助人之職業
    、經歷、意見及其與受輔助宣告之人之利害關係。(四)法人
    為輔助人時，其事業之種類與內容，法人及其代表人與受輔
    助宣告之人之利害關係。又由民法第15條之2規定可知，受
    輔助宣告之人並未喪失行為能力，且未被完全剝奪其財產處
    分權，僅部分法律行為（例如：擔任營業負責人、消費借貸
    、保證、贈與、信託、訴訟行為、和解調解仲裁契約之簽訂
    、不動產等重要財產之買賣處分設定負擔租賃借貸、遺產分
    割或遺贈或拋棄繼承權）應經輔助人同意。
  ⒉經查，聲請人為相對人之女，有意願擔任相對人之輔助人，
    且最近親屬均無反對意見，此有同意書可參（見本院卷第19
    頁），又聲請人現與相對人同住，彼此關係密切，對於相對
    人經濟情形及日常生活起居照護應相當熟稔，是本院審酌聲
    請人為受輔助宣告之人之女，份屬至親，並有意願擔任相對
    人之輔助人，認由聲請人任相對人之輔助人，符合受輔助宣
    告人之最佳利益，爰選定聲請人為受輔助宣告之人江蔡美娟
    之輔助人。
  ⒊至於法院為輔助宣告，無監護宣告併選任會同開具財產清冊
    之人規定之準用（民法第1094條第4項、第1113條之1，家事
    事件審理細則第145條第1項等規定參照），故毋庸指定會同
    開具財產清冊之人，附此敘明。
三、依家事事件法第177條第2項、第164條第2項，裁定如主文。
中    華    民    國   111    年     9    月   29     日
                 家事第二庭     法  官  吳孟竹
以上正本係照原本作成。
如對本裁定抗告須於裁定送達後10日內向本院提出抗告狀，並繳
納抗告裁判費新台幣1,000元。
中    華    民    國   111    年     9    月   29     日
                                書記官  林詩雅